臺灣高等法院刑事判決
109年度上訴字第423號
上  訴  人  
即  被  告  吳燦鴻


上列上訴人因違反毒品危害防制條例案件，不服臺灣宜蘭地方法
院108年度訴字第302號，中華民國108年12月17日第一審判決（
起訴案號：臺灣宜蘭地方檢察署108年度毒偵字第508號），提起
上訴，本院判決如下：
    主  文
上訴駁回。
    事  實
一、吳燦鴻前於民國87年間因施用毒品案件，經送觀察、勒戒後
    ，認無繼續施用毒品之傾向，於88年1月7日釋放出所，並由
    臺灣宜蘭地方檢察署（下稱宜蘭地檢署）檢察官以87年度偵
    字第3757號為不起訴處分確定。嗣於上開觀察、勒戒執行完
    畢後5年內再犯施用毒品案件，經原審法院以90年度羅簡字
    第162號判決判處有期徒刑6月確定，於92年5月28日執畢出
    監。詎猶不知悔改，於108年6月12日18時許，在宜蘭縣○○鄉
    ○○路0 段000號之住處內，基於施用第一級毒品之犯意，將
    第一級毒品海洛因捲入香菸燃燒吸食方式，施用第一級毒品
    海洛因1 次。其後，另基於施用第二級毒品之犯意，以將第
    二級毒品甲基安非他命置入玻璃球內燒烤吸食其煙霧之方式
    ，施用第二級毒品甲基安非他命1 次。嗣警方於108 年6 月
    14日13時50分許，持原審法院核發之搜索票至上址執行搜索
    ，當場查獲海洛因2 包（總毛重0.5145公克，取樣0.0094公
    克）、甲基安非他命1包（毛重1.1739公克，取樣0.0070公
    克）、大麻葉1包（毛重0.6939公克，取樣0.0284公克，此
    部分所涉持有第二級毒品部分，於本院撤回上訴已確定）、
    提撥管1個、玻璃球3 個等物，並採集吳燦鴻尿液送驗，結
    果呈嗎啡、可待因、安非他命及甲基安非他命陽性反應，查
    獲上情。
二、案經宜蘭縣政府警察局羅東分局報告宜蘭地檢署檢察官偵查
    起訴。
    理  由
壹、程序方面
一、上訴人即被告吳燦鴻（下稱被告）經原審法院以108年度訴
    字第302號判決，判處被告施用第一級毒品、施用第二級毒
    品、持有第二級毒品罪，共3罪，被告不服全部提起上訴，
    於本院審判程序中被告就持有第二級毒品罪部分撤回上訴，
    有本院審判程序筆錄及被告撤回上訴書在卷（本院卷第68、
    69、73頁）可考，是本院審理之範圍應以施用第一級毒品、
    施用第二級毒品罪部分為限，合先敘明。
二、按被告以外之人於審判外之陳述，雖不符刑事訴訟法第159
    條之1 至第159 條之4 之規定，而經當事人於審判程序同意
    作為證據，法院審酌該言詞陳述或書面陳述作成時之情況，
    認為適當者，亦得為證據；又當事人、代理人或辯護人於法
    院調查證據時，知有刑事訴訟法第159 條第1 項不得為證據
    之情形，而未於言詞辯論終結前聲明異議者，視為有前項之
    同意，刑事訴訟法第159 條之5 定有明文。經查，檢察官、
    被告於本院審判程序時就證據能力均表示沒有意見（本院卷
    第69、70頁），供述證據部分視為同意作為證據，本院審酌
    各該證據作成或取得時狀況，並無顯不可信或違法取得等情
    況，且經本院依法踐行證據調查程序並認為適當，而有證據
    能力；其餘資以認定本案犯罪事實之非供述證據，亦查無違
    反法定程序取得之情形，依刑事訴訟法第158 條之4 之反面
    解釋，亦有證據能力。
貳、實體方面
一、認定犯罪事實所憑之證據及理由
  ㈠上揭犯罪事實，業據被告於警詢、偵查、原審及本院審理時
    均坦承不諱（警卷第3頁至第4頁、偵卷第25頁至第26頁、原
    審卷第72、86頁、本院卷第71頁），且經採集被告尿液檢體
    ，送請慈濟大學濫用藥物檢驗中心檢驗結果，呈可待因、嗎
    啡、安非他命及甲基安非他命陽性反應，此有該中心檢驗總
    表（委驗機構編號Z000000000000號），暨足與上開檢驗總
    表相對應之應受尿液採驗人尿液檢體採集送驗紀錄（編號：
    Z000000000000 號）在卷（前揭偵查卷第36、38頁）可稽；
    另自被告住處查扣之白粉2包（總毛重0.5145公克、取樣0.0
    094公克）、晶體1包（毛重1.1739公克、取樣0.0070公克）
    ，經送驗結果分別屬第一級毒品海洛因、第二級毒品甲基安
    非他命，此亦有慈濟大學濫用藥物檢驗中心108 年7 月10日
    鑑定書在卷（同上卷第35頁）可佐，足見被告之任意性自白
    核與事實相符，應堪採信。
  ㈡按施用第一、二級毒品為犯罪行為，毒品危害防制條例第10
    條第1 項及第2 項各定有處罰明文。故施用該毒品者，依前
    揭規定本應科以刑罰。惟基於刑事政策，對合於一定條件之
    施用者，依同條例第20條、第23條之規定，施以觀察、勒戒
    及強制戒治之保安處分。嗣因其程序過於繁雜，上揭條例於
    92年7 月9 日修正公布，自93年1月9日施行，將第20條、第
    23條之保安處分程序，單純區分為「初犯」、「5年內再犯
    」及「5年後再犯」三種；「初犯」者，經觀察、勒戒或強
    制戒治後，應為不起訴處分或不付審理之裁定；經觀察、勒
    戒或強制戒治執行完畢釋放後，「5年內再犯」者，依法追
    訴或裁定交付審理。至於經觀察、勒戒或強制戒治執行完畢
    釋放後，「5年後再犯」者，仍適用「初犯」規定，先經觀
    察、勒戒或強制戒治之程序。從而依上揭修正後之規定，限
    於「初犯」及「5年後再犯」二情形，始應先經觀察、勒戒
    或強制戒治程序。倘被告於5 年內已再犯，並經依法追訴處
    罰或依修正前舊法規定再次觀察、勒戒或強制戒治，縱其第
    三次（或第三次以上）再度施用毒品之時間，在初犯經觀察
    、勒戒或強制戒治執行完畢釋放5 年以後，已不合於「5 年
    後再犯」之情形，而應依該條例第10條追訴處罰。查被告有
    如事實欄所載之施用毒品前案紀錄，此觀本院被告前案紀錄
    表1 份即明，則被告於觀察勒戒執行完畢後5 年內再犯施用
    毒品案件，並經依法追訴處罰，依前開說明，被告於本件所
    犯施用毒品案件，依法自應由檢察官起訴。
  ㈢綜上，本案事證明確，被告前開施用第一、二級毒品之犯行
    ，均堪認定，應依法論科。
二、論罪科刑
  ㈠按海洛因係毒品危害防制條例第2 條第2 項第1 款所規定為
    應列管之第一級毒品，另甲基安非他命則係同條項第2 款所
    規定應為列管之第二級毒品。故被告所為，係犯毒品危害防
    制條例第10條第1 項施用第一級毒品罪、同條第2 項施用第
    二級毒品罪。被告施用毒品先後持有第一級毒品海洛因及第
    二級毒品甲基安非他命之低度行為，分別為施用毒品之高度
    行為所吸收，均不另論罪。被告前開施用第一、二級毒品犯
    行，犯意各別、行為互殊，應予分論併罰。
  ㈡被告前因犯施用毒品案件，經原審法院以104年度訴字第348
    號判決判處有期徒刑10月、8月，應執行有期徒刑1年4月確
    定（下稱前案）；另犯施用毒品、贓物等案件，經原審法院
    以105 年度訴字第257 號、106年度訴字第110號、105年度
    簡字第911 號等判決判處有期徒刑9月、9月、3月確定，經
    原審法院以106 年度聲字第587號裁定定應執行有期徒刑1年
    7月確定，並與前案接續執行，雖於107年8月9日假釋出監，
    惟其中前案執行刑之有期徒刑1年4月部分已於106年12月9 
    日執畢，此有本院被告前案紀錄表在卷（本院卷第39、40頁
    ）可考，被告於前案有期徒刑執行完畢後，5 年以內故意再
    犯本件最重本刑有期徒刑以上之罪，均為累犯。參照司法院
    釋字第775號解釋意旨，被告前已有多次施用毒品犯行，本
    件被告所犯之罪質相同，足見行為人有特別惡性，對於刑罰
    反應力薄弱，是其所犯施用第一、二級毒品之犯行，均應依
    刑法第47條第1 項之規定，加重其刑。
三、原審認被告施用第一、二級毒品之犯行罪證明確，依毒品危
    害防制條例第10條，刑法第11條、第47條第1項、第51條第5
     款等規定，審酌被告曾有多次施用毒品之前科仍不知戒除
    ，再犯本件施用第一、二級毒品案件，其行為固不可取，惟
    慮及被告所犯乃戕害自己身心健康，尚未危及他人，尤其此
    類「施用毒品」之行為人而言，毒品危害防制條例之立法目
    的亦非重在嚴懲，而係重在彼等「病患性」行為之矯治；兼
    衡量被告犯後均坦承犯行之態度，最近一次犯施用第一級毒
    品案件，經原審法院以106 年度訴字第110 號判決判處有期
    徒刑9 月，暨被告到庭自承國小畢業、從事鐵工、已婚、家
    中尚有配偶需其照顧等家庭生活經濟狀況（原審卷第86頁）
    ，暨其素行、犯罪動機等一切情狀，就其所犯施用第一、二
    級毒品犯行，分別量處有期徒刑10月、7月，並定應執行刑
    為有期徒刑1年3月。就沒收部分，則認扣案白粉2 包（總毛
    重0.5145公克、取樣0.0094公克）、晶體1 包（毛重1.1739
    公克、取樣0.0070公克），經送驗結果分別屬第一級毒品海
    洛因、第二級毒品甲基安非他命，有慈濟大學濫用藥物檢驗
    中心108年7月10日鑑定書在卷（前揭偵查卷第35頁）可佐。
    且據被告於原審審理時供陳：該海洛因及甲基安非他命等扣
    案物均係供其施用毒品所剩，則第一級毒品海洛因2 包（總
    毛重0.5051公克）含與之無法完全析離之包裝袋2 只、第二
    級毒品甲基安非他命1 包（毛重1.1669公克）含與之無法完
    全析離之包裝袋1 只，不問屬於犯人與否，皆應依毒品危害
    防制條例第18條第1項前項規定，諭知沒收銷燬。另扣案提
    撥管1 個、玻璃球3個均係被告所有，供施用第二級毒品所
    用，此據被告供承在卷（原審卷第72頁），是依刑法第38條
    第2項前段，宣告沒收之。核無認定事實錯誤、量刑瑕疵或
    違背法令之情形，其結論尚無不合。而查海洛因、甲基安非
    他命屬於第一、二級毒品，一旦成癮即難以根除，並易對其
    個人、家庭甚至社會秩序造成負面影響，而應嚴予禁絕，被
    告行為時業已成年，依其智識程度及社會經驗，要難諉為不
    知，其未戒除施用毒品之慣習，實屬不該，又被告所為之施
    用第一級、第二級毒品犯行，均屬累犯，經原審定應執行刑
    後，其刑度相對減低，已屬寬待，而被告坦承犯行之犯後態
    度，原審業予以審酌其非難性較低而重在矯治，並為適當之
    量刑，自無再予減輕其刑之理由。茲原判決已詳予審酌刑法
    第57條各款及前開所列情狀，予以綜合考量，在法定刑度範
    圍內，詳予審酌科刑，核其認事用法尚無違誤，量刑亦屬妥
    當。被告上訴意旨，仍執其已有悔悟之意，請求再為輕判云
    云，為無理由，應予駁回。
據上論斷，應依刑事訴訟法第368條，判決如主文。
本案經檢察官劉惟宗提起公訴，檢察官曾忠己到庭執行職務。
中　　華　　民　　國　　109 　年　　3 　　月　　31　　日
                  刑事第十一庭  審判長法　官  楊力進
                                      法　官  雷淑雯
                                      法　官  許文章
以上正本證明與原本無異。
施用第一級毒品罪部分如不服本判決，應於收受送達後20日內向
本院提出上訴書狀，其未敘述上訴之理由者並得於提起上訴後20
日內向本院補提理由書（均須按他造當事人之人數附繕本）「切
勿逕送上級法院」。
施用第二級毒品罪部分不得上訴。
                                       書記官  范家瑜
中　　華　　民　　國　　109 　年　　3 　　月　　31　　日